【裁判字號】    95,抗,606
【裁判日期】    951023
【裁判案由】    本票裁定
【裁判全文】
臺灣臺北地方法院民事裁定               95年度抗字第606號
抗  告  人  甲○○
相  對  人  乙○○
上列當事人間聲請本票裁定事件，抗告人對於本院民國95年3月
23日所為裁定提起抗告，本院裁定如下：
    主  文
原裁定廢棄。
相對人於原法院之聲請駁回。
聲請程序費用新臺幣伍仟元及抗告程序費用新台幣壹仟元由相對
人負擔。
    理  由
一、本件抗告意旨略以：相對人乙○○據以聲請本票准予強制執
    行裁定之系爭本票 4紙，均無到期日之記載，應視為見票即
    付，而其發票日均為89年 8月31日，相對人遲至95年始向本
    院提出本件聲請，其請求權之行使，顯已逾法定 3年時效期
    間，原法院准予強制執行之裁定自有違誤，應予廢棄等語。
二、按本票未載到期日者，視為見票即付；見票即付之本票，其
    票據上之權利，自發票日起算， 3年間不行使，因時效而消
    滅，同法第120條第2項、第22條第 1項分別定有明文。次按
    執票人依票據法第 123條規定向本票發票人行使追索權，聲
    請法院裁定對發票人之財產強制執行者，其性質與非訟事件
    無殊，法院應就本票形式上之要件是否具備予以審查。若發
    票人已為時效之抗辯，法院自應就此時效抗辯之有無理由為
    審查，以確定執票人據以聲請本票裁定准予強制執行之形式
    要件是否具備，最高法院94年度台抗字第308號判決可參。
三、經查：本件相對人據以聲請本票裁定之系爭本票4紙，均無
    到期日之記載，依上開規定應視為見票即付，法定3年消滅
    時效期間之計算即應自發票日起算；又系爭本票之發票日均
    為89年8月31日，相對人本應於92年8月31日前行使票據權利
    ，惟相對人遲至95年始向本院提出本件聲請，其請求權之行
    使，顯已逾法定3年時效期間，亦經本院審查在案。而票據
    上之債權，倘因時效或手續之欠缺而消滅，固非不可依票據
    法第22條第4項之規定，於發票人所受利益限度請求償還，
    然此項利得償還請求權，係票據法上之一種特別權利，並非
    票據權利，與發票人基於發票行為而負票據責任，執票人得
    對之聲請法院裁定強制執行，性質上完全不同，故執票人縱
    對發票人有利得償還請求權，仍應依訴訟程序另謀解決，殊
    不容於本件非訟裁定程序中為此爭執。相對人執此主張依票
    據法第22條第4項，抗告人仍應償還票款云云，無足可取。
    原法院未詳予審究，逕依票據法第123條規定，裁定准予強
    制執行，容有未洽，是抗告人抗告聲明廢棄原裁定，為有理
    由，原裁定應予廢棄，並裁定如主文第2、3項所示。
三、依非訟事件法第21條第2項、第24條第1項、第46條、民事訴
    訟法第492條、第95條、第78條，裁定如主文。
中    華    民    國    95    年    10    月    23    日
                  民事第五庭    審判長法  官  翁昭蓉
                                      法  官  蔡如琪
                                      法  官  胡宏文
以上正本係照原本作成
如不服本裁定，僅得於收受本裁定正本送達後10日內，以適用法
規顯有錯誤為理由，向本院提出再抗告狀，（須附繕本一份及繳
納再抗告裁判費新台幣1,000元），經本院許可後始可再抗告。
中    華    民    國    95    年    10    月    24    日
                                      書記官  曾寶生


司法院資訊處製作；財團法人民間司法改革基金會備份。
